臺灣新北地方法院民事裁定
110年度消債更字第543號
聲  請  人  黃靖潔（原名：黃晶品）

代  理  人  林立捷律師（法扶律師）
上列當事人聲請消費者債務清理事件，本院裁定如下：
    主  文
聲請人甲○○自民國111年6月9日上午10時起開始更生程序。
命司法事務官進行本件更生程序。
    事實及理由
一、按債務人不能清償債務或有不能清償之虞者，得依消費者債
    務清理條例（下稱消債條例）所定更生程序，清理其債務；
    債務人無擔保或無優先權之債務總額未逾新臺幣（下同）1,
    200 萬元者，於法院裁定開始清算程序或宣告破產前，得向
    法院聲請更生；債務人對於金融機構負債務者，在聲請更生
    或清算前，應向最大債權金融機構請求協商債務更生方案，
    或向其住、居所地之法院或鄉、鎮、市、區調解委員會聲請
    債務清理之調解；法院裁定開始更生或清算程序後，得命司
    法事務官進行更生或清算程序，必要時得選任律師、會計師
    或其他適當之自然人或法人一人為監督人或管理人，消債條
    例第3 條、第151 條第1 項、第16條第1 項分別定有明文。
二、本件聲請意旨略以：聲請人以信用貸款向金融機構及民間公
    司借款支應生活費用，然因入不敷出致積欠無擔保或無優先
    權債務總額共計28萬3,534元，聲請人前於民國110年9月18
    日向本院聲請與最大債權金融機構即中國信託商業銀行股份
    有限公司（下稱中信商銀）前置調解，中信商銀雖提出以1
    個月為一期，每期清償2,082元，共清償80期，年利率5%，
    之優惠還款方案，惟聲請人表示每月僅能繳付1,000元而調
    解不成立。聲請人聲請更生後迄今任職上野村日式燒烤便當
    ，每月收入約3萬元，個人每月必要支出按新北市111年度公
    告每人每月最低生活費之1.2倍即1萬8,960元計算，另聲請
    人陳報扶養未成年子女1人，每月支出扶養費1萬元，是聲請
    人每月必要支出為2萬8,960元（計算式：個人必要支出1萬8
    ,960元＋扶養費1萬元＝2萬8,960元），聲請人名下除殘值約
    為1,818元之機車1輛（車牌號碼：000-000號）、存款71元
    外，及價值7萬1,032元之人壽保險外無其他財產，因無法清
    償上開債務，確有不能清償債務之情事。聲請人未曾由法院
    裁定開始更生、清算、破產和解及破產，於聲請更生前5 年
    內未從事國內外股票、期貨、基金或其他金融商品之投資行
    為。聲請人於聲請更生前2 年內無任何無償、有償行為有害
    及債權人之權利，且受益人於受益時亦知其情事，並無雙務
    契約尚未履行完畢等情。為此，爰依法聲請更生等語。
三、經查：
  ㈠聲請人前於110年9月18日聲請債務清理前置調解，於110年11
    月16日與中信商銀調解不成立等情，經本院核閱110年度司
    消債調字第686號卷（下稱調解卷）查明屬實。聲請人陳報
    積欠之無擔保或無優先權之債務總額共計28萬3,534元，雖
    據其提出聲請人之債權人清冊、財團法人金融聯合徵信中心
    查詢當事人綜合信用報告回覆書，債權人中信商銀陳報狀、
    前置調解金融機構無擔保債務還款分配表為憑，然聲請人陳
    報積欠民間債權人環杰顧問企業社之7萬元債務未據聲請人
    提出借款證明等以證其實，經本院依職權函詢環杰顧問企業
    社亦未據債權人函覆，致本院無法判斷聲請人該筆債務真實
    性，自應與以剔除，是聲請人所積欠無擔保或無優先權之債
    務總額應計為21萬3,534元（見調解卷第5頁、第7-8頁、第1
    8-19頁，本院卷第39頁），所積欠債務總額未逾1,200萬元
    ，且其於聲請更生前1日回溯5年內未從事每月營業額20萬元
    以上之營業活動，是以聲請人所為本件更生聲請可否准許，
    應審究聲請人現況是否有「不能清償債務或有不能清償之虞
    」之情事而定。
  ㈡聲請人主張聲請更生後迄今每月收入約為3萬元，名下存款71
    元，及價值7萬1,032元之人壽保險，原有之殘值1,818元機
    車（車牌號碼：000-000號）則因聲請人無力負擔機車強制
    責任險、機車牌照稅、燃料稅及維修保養費等支出，現已過
    戶至聲請人婆婆沈○燕名下，此外無其他財產等情，業據其
    提出全國財產稅總歸戶財產查詢清單、聲請人之各金融機構
    存摺內頁及交易明細影本、勞工保險被保險人投保資料表（
    明細）、108及109年度綜合所得稅各類所得資料清單、中華
    民國人壽保險商業同業公會保險業通報作業資訊系統資料查
    詢結果表、薪資證明、集保往來戶參加人明細資料、機車行
    照影本、富邦人壽保險股份有限公司111年5月10日函覆及國
    泰人壽保險股份有限公司111年5月31日國壽字第1110051215
    號函覆等件在卷可參（見調解卷第9-11頁，本院卷第43頁、
    第63-67頁、第73-75頁、第77-87頁、第89頁、第141頁、第
    193-208頁），堪信為真，是本院暫以3萬元計算聲請人每月
    收入數額。
  ㈢按債務人必要生活費用，以最近一年衛生福利部或直轄市政
    府所公告當地區每人每月最低生活費1.2倍定之；受扶養者
    之必要生活費用，準用第1項規定計算基準數額，並依債務
    人依法應負擔扶養義務之比例認定之；前二項情形，債務人
    釋明更生期間無須負擔必要生活費用一部或全部者，於該範
    圍內，不受最低數額限制；債務人證明確有必要支出者，不
    受最高數額及應負擔比例之限制，消債條例第64條之2定有
    明文。次按債務人聲請更生或清算時所提財產及收入狀況說
    明書，其表明每月必要支出之數額，與本條例第64條之2第1
     項、第2項規定之認定標準相符者，毋庸記載原因、種類及
    提出證明文件，消債條例施行細則第21條之1第3項規定亦定
    有明文。本件聲請人主張每月必要支出依上開規定，以新北
    市政府111年度最新公告每人每月最低生活費之1.2倍即1萬8
    ,960元計算，另聲請人陳報單獨扶養與前夫所生之未成年子
    女1名，每月支出1萬元，因未超過上開數額，依上開條文意
    旨，本院暫以每月1萬8,960元計算聲請人每月支出扶養費用
    ，並扣除該名未成年子女每月領有遺囑津貼3,772元，是聲
    請人每月必要支出共計為3萬4,148元。
  ㈣至聲請人將名下機車過戶與訴外人沈○燕等情，查該機車係於
    101年出廠，排氣量為175c.c，現存殘值僅餘1,818元，此有
    聲請人陳報系爭機車行照強制責任險保險卡、行照影本及司
    法院資訊處折舊自動試算表試算結果影本為憑（見本院卷第
    141-145頁），另按稅捐稽徵處公告111年機車應繳納牌照稅
    ，排氣量在151c.c至250c.c間之機車應繳納機車牌照稅800
    元，另111年機車應繳納燃料稅，排氣量在126c.c至250c.c
    間之機車應繳納機車燃料稅600元，顯已超過該機車所存殘
    值，即聲請人將該機車無償過戶與訴外人沈○燕乙情，尚無
    致侵害債權人利益之可能。
四、基上，聲請人目前每月收入扣除每月必要支出及扶養費用後
    （計算式：每月收入3萬元－每月必要支出3萬4,148元＝-4,14
    8元），名下僅有存款71元、價值7萬1,032元人壽保險，無
    其他財產可供清償，聲請人雖現年35歲，惟其每月平均收入
    業已超過勞動部110年10月15日勞動條2字第1100131349號公
    告之每月基本工資2萬5,250元，堪信聲請人要無怠於工作或
    透過更生程序逃避上開債務之意圖，而已難以清償前開對於
    全體債權人所負21萬3,534元債務，應認有藉助更生制度調
    整其與債權人間權利義務關係之必要，自應許聲請人得由更
    生程序清理債務。從而，聲請人所為本件更生之聲請，符合
    消債條例第3 條所定「不能清償之虞」之要件。
五、綜上所述，本件聲請人確因有無法清償債務之情事，又所負
    無擔保或無優先權之債務並未逾1,200萬元，且未經法院裁
    定開始清算程序或宣告破產，而聲請人於聲請更生前1日回
    溯5年內未從事營業活動。復查無消債條例第6條第3項、第8
    條或第46條各款所定駁回更生聲請之事由存在，則聲請人聲
    請更生，應屬有據，自應准許。
六、依消債條例第11條第1項、第45條第1項、第16條第1項，裁
    定如主文。
中　　華　　民　　國　　111 　年　　6 　　月　　 9　　日
                民事第八庭    法 　官　陳翠琪
上為正本係照原本作成
本件不得抗告　　　　　
本裁定已於111年6月9日上午10時整時公告
中　　華　　民　　國　　111 　年　　6 　　月　　 9　　日
                              書記官　曾怡婷